---
title: "Experimentos em fMRI e Mapas de ativação"
author: "Amanda Yumi"
date: "24 de outubro de 2018"
output: html_document
weight: 100
---

COLOCAR TEXTO SOBRE DESENHO EXPERIMENTAL, BLOCK DESIGN
Maior erro dos novatos: acreditar que com um estímulo só e comparar repouso com o estímulo. É necessário ter uma amostra representativa para conseguir garantir os dados para comparação.

Para análise, precisarei:

1. Dados
2. Especificar a HRF - hemodynamic response function
3. Desenho experimental

Analisar o sinal BOLD nos n estímulos.
No desenho experimental, tenho as condições do meu experimento, convoluído pela HRF. Forma de unificar condições experimentais com a forma hemodinâmica.

Convolução:

$$
\begin{align}
X[t] = \sum_{l=0}^{k} HRF[k] \hspace{1mm}* C[t-k] && \text{(sendo C a condição)}
\end{align}
$$

Função de resposta hemodinâmica canônica:

```{r}
glover=function(HZ){
	a1=6
	a2=12
	b1=0.9
	b2=0.9
	d1=5.4
	d2=10.8
	c=0.35
	x=seq(0, 30, 1/HZ) # HZ is the Sampling Rate (Heartz)
	glover1=((x/d1)^a1)*exp((-x+d1)/b1)
	glover2=((x/d2)^a2)*exp((-x+d2)/b2)
	G=glover1-c*glover2
	return(G)
}
```

Determinando HRF: Função de resposta hemodinâmica e exemplo de event related:

```{r}
HRF = glover0.5
```

Exemplo de event-related:

```{r}
CONDICAO = array(0, 90)

```




