---
title: "Potenciais Evocados"
author: "Amanda Yumi"
date: "30 de setembro de 2018"
output: html_document
weight: 30
---

```{r message=FALSE, warning=FALSE, paged.print=FALSE, echo=FALSE}
require(signal)
# taxa de amostragem:
HZ = 250
```



```{r}
# Leitura dos dados
sinais=read.table("oddball250hz.txt",header=FALSE)
```

Para continuar a leitura dos filtros, deve-se realizar a leitura dos dados de canais também disponibilizados:

```{r}
# Leitura dos canais de EEG:
nomes=scan("nomecanais.txt", what = "string")
```

Ao analisar o arquivo dos sinais, é possível verificar que a coluna 33 não se trata de sinais cerebrais, mas sim, a referência dos triggers (marcações do experimento).
Dessa forma, realiza-se a leitura dos sinais e dos triggers, armazenando em matrizes separadas:

```{r}
# Separar o trigger dos sinais
# Jogo fora o sinal 33 porque não é dado cerrebral
trigger = sinais[,33]
sinais= sinais[,1:32]
```

Analisando a matriz trigger com o comando table, é possível verificar os tipos de eventos existentes no experimento (eventos raros marcados por 10 e frequentes marcados por 11):

```{r}
# Lendo o conteúdo do trigger:
# esse comendo mostra o número de observações de cada tipo
table(trigger)
```

Olhando o conteúdo do trigger:

```{r echo=FALSE}
# Gambi pra funcionar o ts.plot:
graphics.off()
par("mar")
par(mar=c(1,1,1,1))
```

```{r}
# Conteúdo do vetor do trigger:
ts.plot(trigger)

```

Para identificação dos potenciais evocados, precisamos ainda definir os canais (a matriz **sinais** já exclui a coluna de trigger do arquivo) e pontos no tempo (número de linhas do arquivo):



```{r}
# Número de canais:
Ncanais =ncol(sinais)

# Número de pontos no tempo:
T=nrow(sinais)
```

Filtrando os sinais de todos os canais:

```{r cache=TRUE} 

FILTRO = butter(n=5, W =c(1,40)/(HZ/2), type = "pass")
freqz(FILTRO)
fsinais = matrix(0, nrow(sinais), ncol(sinais))

for (canal in 1:32) {
  y = sinais[,canal] - mean(sinais[,canal])
  fsinais[,canal]=filter(FILTRO,y)
}
plot((1:nrow(sinais))/HZ,sinais[,1]-mean(sinais[,1]),type="l",xlab="Tempo(s)", ylab="sinal(uV)")
lines((1:nrow(sinais))/HZ,fsinais[,1],col=2)
```

Considerando a taxa de amostragem de 250hz, quero calcular uma determinada janela no intervalo 100ms dado um canal:

```{r}
# Se a taxa de amostragem é HZ= 250, quero definir as janelas pré e pós estímulos, ou seja 1s = 250hz, 100ms = 250hz/10:
JANELApos=HZ        #janela de 1 segundo
JANELApre=HZ/10    #janela de 100 milisegundos

```

O comando which ajuda a separar os estímulos:

```{r}
#Descobrir quais as caselas do vetor trigger se referem ao estimulo freq e raro
TiRaro= which(trigger==10) #estimulo raro
TiFreq= which(trigger==11) #estimulo frequente
```

Armazenando os potenciais evocados do estímulo **raro**:

```{r}
# Matriz que guarda os potenciais evocados medios do estimulo raro
ti=1000
PERaro=matrix(0,length((ti-JANELApre):(ti+JANELApos)), Ncanais)

# for pra cada canal
for(canal in 1:Ncanais){
   for(ti in TiRaro){
     BASELINE=mean(fsinais[(ti-JANELApre):ti,canal])
     y=fsinais[(ti-JANELApre):(ti+JANELApos),canal]-BASELINE
     PERaro[,canal]= PERaro[,canal]+y/length(TiRaro)
   }
}
```

Por exemplo, olhando a legenda no arquivo, nomedoscanais, vemos que o canal Fz se refere ao canal 5. Desa forma, o gráfico:

```{r}
#Fazer o grafico do potencial evocal no canal Fz. coluna 5
# estimulo acontece em milisegundos (ms) por isso converto com a taxa de  
# amostragem
plot((1:nrow(PERaro))/HZ*1000-100, PERaro[,5],type="l",
xlab="Tempo(ms)", ylab="Sinal(uv)")
abline(v=0,lty=3)
```

Agora armazenando os potenciais evocados do estímulo **frequente**:
 
```{r}
#Matriz que guarda os potenciais evocados medios de todos os canais
PEFreq=matrix(0,length((ti-JANELApre):(ti+JANELApos)), Ncanais)

#Calculo para todos os canais
for(canal in 1:Ncanais){
   for(ti in TiFreq){
     BASELINE=mean(fsinais[(ti-JANELApre):ti, canal])
     y=fsinais[(ti-JANELApre):(ti+JANELApos), canal] -BASELINE
     PEFreq[,canal] = PEFreq[,canal]+ y/length(TiFreq)
   } #fecha o for do ti
} #fecha o for do canal

#Fazer o grafico do potencial evocal no canal Fz. coluna 5
plot((1:nrow(PEFreq))/HZ*1000-100, PEFreq[,5], type="l",
xlab="Tempo(ms)", ylab="Sinal(uv)")
abline(v=0,lty=3)

```

Para conseguir fazer uma comparação entre os potenciais evocados, adicionamos os dois gráficos conjuntamente.
Sendo nas cores Preta para estímulo frequente e vermelho para estímulo raro.

```{r}
#Fazer o grafico do potencial evocal no canal Fz. coluna 5
#Do estimulo raro e frequente no mesmo grafico
plot((1:nrow(PEFreq))/HZ*1000-100, PEFreq[,5],type="l",
xlab="Tempo(ms)",ylab="Sinal(uv)",ylim=c(-7,7))

lines((1:nrow(PERaro))/HZ*1000-100, PERaro[,5],col=2)
abline(v=0,lty=3)
```
Obs: os valores arbitrários em ylim foram ajustes manuais para alinhar a visualização superior e inferior das linhas, ao fazer o plot de ambas poderia ter feito melhor, mas sabe como a vida é...

Analisando esse tipo de gráfico, é possível ver diferença entre os estímulos. Claro que para ter significância estatística precisaria de uma avaliação mais profunda para poder confirmar a real existência dessa diferença.

Fazer o plot da diferenca do PE raro e frequente  no canal Pz, coluna 25:

```{r}
canal=25
plot((1:nrow(PEFreq))/HZ*1000-100, PERaro[,canal]-PEFreq[,canal],type="l",xlab="Tempo(ms)", ylab="sinal(uV)",ylim=c(-8,4))
abline(v=0,lty=3)
```

