---
title: "Ressonância magnética"
author: "Amanda Yumi"
date: "10 de outubro de 2018"
output: html_document
weight: 70
---

# Imagens estruturais T1 e Voxel-based-morphometry (VBM)

A Ressonância Magnética (RM) é um método de diagnóstico por imagem, estabelecido na prática clínica, utilizada em pesquisas científicas e diagnósticos clínicos. Dada a alta capacidade de diferenciar tecidos e coletar informações bioquímicas, o espectro de aplicações se estende a todas as partes do corpo humano e explora aspectos anatômicos e funcionais.
A física da Ressonância Magnética Nuclear (RMN) aplicada à formação de imagens é complexa e abrangente, uma vez que tópicos como eletromagnetismo, supercondutividade e processamento de sinais têm de ser abordados em conjunto para o entendimento deste método, usando fortes campos magnéticos e ondas de rádio para obtenção de imagens de múltiplas partes do corpo. Esta revisão tem por objetivo explorar de forma introdutória e simplificada a física da imagem por ressonância magnética e demonstrar equipamentos, mecanismos e aplicações da RM, servindo como texto de apoio para o aprofundamento do assunto.


As imagens cerebrais de ressonância magnética podem ser separadas em duas grandes categorias: a estrutural, que lida com o estudo da estrutura do cérebro e o diagnóstico de doenças e lesões, e a funcional que é capaz de detectar variações no fluxo sanguíneo em resposta à atividade neural.

Como não consegui explicar bem o fenômeno, segue a explicação das notas de aula da Cândida Barreto:

Os núcleos atômicos contêm prótons e nêutrons com movimento intrínseco de rotação. Os Prótons contêm carga elétrica, podemos considerar que a carga elétrica do próton é distribuída e rotacional ao longo do eixo central. A Distribuição de carga em movimento de rotação produzem um campo magnético de modo que o arranjo é análogo a um imã, tal que o próton pode ser visto como um dipolo magnético. 

Em muitos núcleos os prótons e nêutrons estão emparelhados de tal forma que seus spins e momentos magnéticos se cancelam. Núcleo com número ímpar de prótons e nêutrons exibe spin e momento magnético. O átomo de hidrogênio possui um único próton e é o elemento mais abundante no corpo, tal que este gera o sinal de ressonância magnética nuclear mais forte entre os núcleos. Normalmente os momentos magnéticos nucleares têm direção aleatória. Sob ação de um forte campo magnético estático externo o próton vai se comportar como uma pequena bússola e a direção do seu momento magnético tende a se alinhar ao campo externo.

A detecção do sinal do sinal de RMN é feita a partir da perturbação no vetor de magnetização de tal forma a torná-lo mensurável.  É feito uma Irradiação dos prótons por um sinal de rádio frequência (RF) com fótons de energia igual à diferença entre os estados que provoca a transição de um certo número de prótons para o estado antiparalelo, de modo que, ao retirar o estimo de RF ocorre um relaxamento longitudinal de modo que $M_0$ volta ao estado paralelo. Já na componente transversal, o pulso de RF oscila com frequência igual à frequência dos prótons (Frequência de Larmor), de modo que os prótons começam a precessionar em fase, produzindo um sinal magnético coerente que pode ser medido.


## Frequência de Larmor:

Em 1897, o físico inglês Joseph Larmor (1857-1942) demostrou que o efeito de um campo magnético sobre partículas carregadas que descrevem órbitas circulares era o de superpor à frequência precessional em torno do campo externo, conhecida desde então como Frequência de Larmor.

A expressão da frequência de Larmor do movimento de precessão nuclear é:

$\nu =\omega _{0}/2\pi$


No caso do hidrogênio:

$ \lambda = 42.58 mh z /tesla $

Na RM clínica: $0.5 - 1.5 Tesla$

O método de neuroestimulação cerebral teve seus primeiros estudos nos anos 90. Novas pesquisas revelam que é eficaz e tem dado sinais de que será cada vez mais usado. Alguns hospitais e clínicas começam a oferecê-lo no Brasil.

A diferença entre T1 e T2 está na intensidade de sinal baseada em tempos de relaxamento T1, o TR da sequência é encurtado. Uma sequência de TR curto e TE curto produz uma imagem ponderada em T1. Isso permite que estruturas com tempos de relaxamento T1 curtos sejam brilhantes (gordura, líquidos proteinogênicos) e estruturas com T1 longo sejam escuras (neoplasia, edema, inflamação, líquido puro). As imagens ponderadas em T2 já não são muito nítidas e são utilizadas para analises da ressonância magnética funcional(fMRI). Assim, de modo geral, a criação de uma imagem por RMN pode ser descrita pelos seguintes passos:

* 1. Aplicar campo magnético estático.
* 2. Selecionar corte aplicando campo magnético em gradiente.
* 3. Aplicar pulsos de RF.
* 4. Receber sinal de RF.
* 5. Converter o sinal em imagem.


A neuroestimulação pode ser feita de duas formas: 
* a) com um aparelho que libera ondas magnéticas (estimulação magnética transcraniana) e é colocado próximo da cabeça
* b) com eletrodos implantados no cérebro (estimulação elétrica)

A estimulação magnética transcraniana tem sido útil no tratamento de pacientes com depressão, transtorno bipolar (alternância entre depressão e euforia) e alucinações auditivas (um dos sinais da esquizofrenia). Os sintomas tornam-se mais brandos ou desaparecem.

O método não requer cirurgia. Exames de imagem determinam o ponto do cérebro que precisa ser estimulado. Com base nessa referência, o médico aplica a técnica no consultório. 



(EQUIPAMENTOS 3T, 7T E 9T)

(CARREGAR GIF ANIMADO DOS SPINS)

(GRADIENTE DE CAMPO)


Para ler os arquivos nift e analyze, precisamos utilizar a biblioteca "AnalyzeFMRI".

```{r, echo = FALSE, message = FALSE}
library(tidyverse)
```

```{r, cache=FALSE, message = FALSE, warning = FALSE}
#Instalar biblioteca para ler arquivos nifti e analyze
#install.packages("AnalyzeFMRI")
#Carrega biblioteca
require(AnalyzeFMRI)
```

```{r}
#leitura da imagem no arquivo nifti
volume = f.read.volume("ch2.nii")
```

```{r}
# Verificar a dimensão dos dados
dim(volume)
```

Fazer figuras desta imagem de ressonância, identificamos pelo eixo X, Y e Z e fixamos conforme a referência que queremos ( sagital, coronal, axial)

```{r, results = 'hide'}
# Imagem AXIAL na secção z= 90, deixando x e y livres:
# as.data.frame exibe menos poluido.
volume[,,90,1]
```

```{r}
image(volume[,,90,1])
```

Alterando para uma escala de cinza:

```{r}
image(volume[,,90,1], col = gray((1:50)/50))
```
(é possível verificar o caldado, ventrículo, giro fusiforme)

Para visualizar no ângulo sagital: 
```{r}
#Imagem SAGITAL na fatia x=100, deixo o y e z livres
image(volume[100,,,1],col=gray((1:50)/50))
```

Para visualizar no coronal:

```{r}
#Imagem Coronal na fatia y=100
image(volume[,100,,1], col = gray((1:50)/50))
```

Nota: Não é possível identificar facilmente se o lado é esquerdo ou direito. Depende se a notação da imagem coletada é radiológica ou neurológica.

Olhando as coordenadas em voxel (o parâmetro pode ter o primeiro argumento como um intervalo, depende da análise).

```{r}
#Colocar zero nas coordenadas x=100,y=100,z=150 (voxels)
volume[100,100,150,1]=0
```
