---
title: "Filtros de sinais"
author: "Amanda Yumi"
date: "29 de setembro de 2018"
output: html_document
weight: 20
---
# Breve introdução sobre filtros:

O processo de filtragem de sinais permite a caracterização dos sinais a partir de suas características. Por exemplo, ao aplicar um filtro no processo de equalização de ondas sonora, podemos verificar que as frequências mais altas representam os sons mais agudos, enquanto que as frequências mais baixas representam os sons mais graves. 


Outro exemplo é a luz branca, que é a composição de diversas ondas com diferentes frequências. Assim, ao aplicarmos um filtro podemos separar as cores individualmente, a partir da aplicação de um filtro de frequência na cor associada. 


Nos casos do sinais de Eletroencefalografia (EEG), temos o ruído da rede elétrica que no Brasil é 60 Hz. Além desses existem outros artefatos como ondas de baixas frequências devido ao calor na cabeça do indivíduo. Deste modo, é extremamente importante aplicação de filtros nestes sinais para remoção de tais artefatos antes de qualquer outra análise. 


Como tirar as baixas e altas frequências pensando em janela de médias?
Podemos definir um filtro passa baixa a partir da subtração do sinal original pela média aritmética dos pontos ao redor de um ponto. Como resultado resta no sinal apenas as baixas frequências. Já para um filtro passa alta, fazemos a subtração do sinal original pelo sinal resultante do filtro passa baixa. Como resultado resta no sinal apenas os sinais com alta frequência. 
Alguns conceitos importantes para a construção dos filtros:

  * **Frequência de amostragem:** Corresponde ao número de observação em um intervalo de tempo. Quando se trabalha com segundo, temos essa média em Hz.
    + Ex: Na câmera fotográfica temo 30 frames por segundo (fps). Na ressonância magnética funcional (fMRI), temos 1 imagem a cada 2 segundos. Logo, a frequência de amostragem é 1/2 = 0.5Hz
    + Observação: A frequência = 1/período da observação
    

  * **Frequência de Nyquist:** Corresponde à metade da frequência da taxa amostragem.
    + Note: A frequência de Nyquist vale para qualquer modalidade de técnica de neuroiumagem (fMRI,EEG,fNIRS...).


O filtro permite a passagem o sinal de parte dos dados e impede a retirada de outros.
São os filtros:

  * Passa-alta (*High pass*): Deixa passar as altas frequências (maior importância pra alta frequência e baixa importáncia para baixa frequência.

  * Passa-baixa (*Low pass*): Deixa passar as baixas frequências e dá pouca importância às altas frequências.

  * Passa-banda (*band pass*): O sinal resultante após o filtro possui apenas a banda de frequência utilizada no filtro.
  
## Implementação de filtros em R e carregando dados:

No R faremos primeiro o desenho do filtro: ou seja definir qual o tipo de frequências vamos passar, para isso usaremos o comando “butter” no pacote signal.

Caso não tenha o pacote, utilize os comandos:

Instalando pacote de sinais no R:
* install.packages("signal")

e no código chamar a blbioteca

```{r message=FALSE, warning=FALSE, paged.print=FALSE}
require(signal)
```

O exercício da aula mostra a leitura de um banco de dados de sinais de EEG.

Para isso, será necessário realizar a leitura dos dados:

```{r}
sinais=read.table("oddball250hz.txt",header=FALSE)

```
ver também a verificação dos dados:
```{r}
dim(sinais)

```
Olhan do o arquivo, ele é composto por 45461 linhas e 33 colunas (essas referentes aos 32 canais e uma última coluna de zeros).

Para verificar os dados do arquivo em um plot:

```{r message=FALSE, warning=FALSE, paged.print=FALSE}
# Plot da série temporal:
#gambiarra para o ts.plot funcionar no R Studio:
graphics.off()
par("mar")
par(mar=c(1,1,1,1))
```
e o plot:
```{r}
# Plotando gráfico de linha
ts.plot(sinais)
```

A taxa de amostragem é a frequência em que a leitura ocorre:
  * HZ=1/INTERVALO, onde 1hz = 1/s


```{r}
# Suponha que o sinal foi adquirido sob uma taxa de amostragem de 250Hz: 
HZ= 250
```

Dessa forma, analisamos o sinal com base nessa amostragem, para todas as linhas, para o canal 5, com o plot do tipo l (linha):

```{r}
#Fazer gráfico com frescura:
# plot(1:nrow(sinais), sinais[,5],type="l")
# mas preciso considerar a frequência convertendo pra segundos:
plot((1:nrow(sinais))/HZ, sinais[,5], type="l", xlab="Tempo(s)", ylab= "sinal uV")
```

## Utilizando a função do filtro (*butter*):

Primeiramente se define qual o tipo de frequências vamos passar, para isso usaremos o comando “butter”. A função butter possui a seguinte síntaxe:
  * *butter* (n = ordem do filtro, w = cutoff, tipo = tipo de filtro)
  onde,
    + ordem do filtro = controla o decaimento da curva de ajuste do filtro, geralmente se usa 3 ou 5.
    + cutoff = frequências que se queira cortar (é um número de 0 a 1, neste caso é preciso fazer uma regra de 3; 0 = 1 e 1= frequências de Nyquist)
    + type = tipo de filtro (low/passa-baixa, high/passa-alta ou band-pass/passa banda)

Aplicando passa-baixa em 30Hz:

```{r}
FILTRO = butter(n=5, W =30/(HZ/2), type = "low")

# Gráfico do desenho do filtro:
freqz(FILTRO)
```

Após ter o filtro desenhado, aplica-lo sobre os dados do canal.
Ao aplicar o filtro de forma direta teríamos ainda um problema:

```{r}
filtrado_teste = filter(FILTRO, sinais[,5]) 
# bug de início do sinal, com valor muito alto 
```

Para isso teria que tirar a média do sinal para ficar média 0:

```{r}
y = sinais[,5] - mean(sinais[,5])
#e novamente:
#Aplicar o filtro no sinal:
filtrado = filter(FILTRO, y)

```

```{r}

#Fazer o grafico com os 2 sinais
plot((1:nrow(sinais))/HZ,y,type="l",
     xlab="Tempo(s)", ylab="sinal(uV)")

#Acrescentar linha com o sinal filtrado
lines((1:nrow(sinais))/HZ, filtrado_teste, col=2)

```

e sem ser no teste:

```{r}
#Acrescentar linha com o sinal filtrado
plot((1:nrow(sinais))/HZ,y,type="l",
     xlab="Tempo(s)", ylab="sinal(uV)")
lines((1:nrow(sinais))/HZ, filtrado, col=2)
```



  
