---
title: "Potenciais Evocados"
author: "Amanda Yumi"
date: "30 de setembro de 2018"
output: html_document
weight: 30
---

```{r}
# Leitura dos dados
sinais=read.table("oddball250hz.txt",header=FALSE)
```


Para continuar a leitura dos filtros, deve-se realizar a leitura dos dados de canais também disponibilizados:

```{r}
# Leitura dos canais de EEG:
nomes=scan("nomecanais.txt", what = "string")
```

Ao analisar o arquivo dos sinais, é possível verificar que a coluna 33 não se trata de sinais cerebrais, mas sim, a referência dos triggers (marcações do experimento).
Dessa forma, realiza-se a leitura dos sinais e dos triggers, armazenando em matrizes separadas:

```{r}
# Separar o trigger dos sinais
# Jogo fora o sinal 33 porque não é dado cerrebral
trigger = sinais[,33]
sinais= sinais[,1:32]
```

Analisando a matriz trigger com o comando table, é possível verificar os tipos de eventos existentes no experimento (eventos raros marcados por 10 e frequentes marcados por 11):

```{r}
# Lendo o conteúdo do trigger:
# esse comendo mostra o número de observações de cada tipo
table(trigger)
```

Olhando o conteúdo do trigger:

```{r}
# Gambi pra funcionar o ts.plot:
graphics.off()
par("mar")
par(mar=c(1,1,1,1))

# Conteúdo do vetor do trigger:
ts.plot(trigger)
```






