---
title: "Transformadas de Fourier"
author: "Amanda Yumi"
date: "01 de outubro de 2018"
output: html_document
weight: 50
---

```{r message=FALSE, warning=FALSE, include=FALSE, paged.print=FALSE}
# Gambi pra funcionar o ts.plot:
graphics.off()
par("mar")
par(mar=c(1,1,1,1))
```

O conteúdo dessa aula auxilia no entendimento da amostragem no domínio da frequência e reconstrução de sinais de tempo discreto.
No quesito de análise de dados com EEG, os processos de transformação de amostras do domínio do tempo para o domínio da frequência. Estas incluem tanto a análise direta do espectro de frquência, bem como convoluções. Existem variações relacionadas com a transformada, dependendo do tipo de cada função. 

A análise espectral decompõe o sinal de EEG em suas componentes fundamentais (harmônicos) que geram frequências conhecidas que podem ser distinguidas entre si.

```{r}
T = 100
lambda1 = 30
lambda2 = 50
lambda3 = 110

x= sin(2*pi*lambda1*(1:T)/T) +0.5*sin(2*pi*lambda2*(1:T)/T)
+0.25*sin(2*pi*lambda3*(1:T)/T)
ts.plot(x)
```

Ruído-branco Gaussiano.
FFT: Fast Fourier Transform
Idêntico à definição se T for potência de 2 (ou aproximação de).




```{r}
hist(rnorm(T))
x = x+rnorm(T)
ts.plot(x)
```

O R já calcula o estimador do espectro (periodograma). O conceito é definido como "estimado" pois ele faz uma estimativa e não uma média de todos os dados gerados.
(MELHORAR EXPLICAÇÃO)

(COLOCAR AS FAIXAS DE FREQUÊNCIA DAS BANDAS delta <4hz, theta 4-7hz, alfa 8-12hz, beta 13-30hz, gama > 30hz... )


```{r}
ESPECTRO = spectrum(x)

# O eixo x ficaria em 

plot(ESPECTRO$freq, ESPECTRO$spec, type = "l")

```

## Implementando com o banco de dados

Realizando a leitura dos dados:

```{r}
#leitura dos sinais
sinais=read.table("OlhosFechados.txt",header=FALSE)

#leitura do nome dos canais
nomescanais=scan("NOMEScanais.txt",what="string")

dim(sinais)
nomescanais 
```

Parametrizando as variáveis iniciais:

```{r}
#Taxa de amostragem
HZ=250

#Tamanho da epoca (janela) em segundos
TAMsegundos=5

#Tamanho da epoca (janela) em caselas do vetor de sinais
TAM=TAMsegundos*HZ

#Numero de epocas
Nepocas=floor(nrow(sinais)/TAM)

#Numero de canais
Ncanais=ncol(sinais)
```

Criando matriz Espectro para armazenar a média dos periodogramas entre todas as épocas para cada canal.
As linhas representam diferentes frequências
As colunas representam os canais


```{r results = 'hide'}
ESPECTRO=matrix(0,TAM/2,Ncanais)

#Calcular para cada canal
# Escondi a saída de todos os espectros porque tem muitos canais e épocas na saída
for(canal in 1:Ncanais){  
  y=0
  #Calcula a media entre épocas
  for(epoca in 1:Nepocas){
    #Descobrir caselas de inicio e fim de cada epoca
    INICIO=TAM*(epoca-1)+1
    FIM=epoca*TAM
    y=y+spectrum(sinais[INICIO:FIM,canal])$spec
  }#for da epoca
   ESPECTRO[,canal]=y/Nepocas
}#for do canal

```

#Grafico do espectro no canal O1, coluna 29.

```{r}
plot((HZ/2)*(1:nrow(ESPECTRO))/nrow(ESPECTRO), ESPECTRO[, 29],
 type="l", xlab="Frequencia (Hz)", ylab="Potencia (uV^2)")

```

Ajustando o zoom para conseguir visualizar a informação melhor:
```{r message=FALSE, warning=FALSE, paged.print=FALSE}
# O professor colocou 10:200 mas voce nao quer ver 190 gráficos aqui
IX=10:200
plot((HZ/2)*IX/nrow(ESPECTRO), ESPECTRO[IX,29],
 type="l",xlab="Frequencia (Hz)",ylab="Potencia (uV^2)")

#Armazenar o espectro estimado médio de olhos fechados
ESPECTROof=ESPECTRO
```

Para armazenar o espectro estimado médio de olhos abertos e colocar os dois no mesmo gráfico:

```{r}
ESPECTROoa=ESPECTRO

##### COLOCAR OS 2 espectros médios no mesmo grafico

#ZOOM no grafico
IX=10:12
plot((HZ/2)*IX/nrow(ESPECTROof), ESPECTROof[IX,29],
 type="l",xlab="Frequencia (Hz)",ylab="Potencia (uV^2)")

legend("topright",c("Olhos Fechados","Olhos Abertos"),lty=c(1,1),
    col=c(1,2))
```

No gráfico podemos o espectro para cada frequência (analisar o espectro para cada faixa) e não a evolução em si (pois não está no tempo).
