---
title: "Ressonância magnética"
author: "Amanda Yumi"
date: "10 de outubro de 2018"
output: html_document
weight: 70
---

# Imagens estruturais T1 e Voxel-based-morphometry (VBM)

A Ressonância Magnética (RM) é um método de diagnóstico por imagem, estabelecido na prática clínica, utilizada em pesquisas científicas e diagnósticos clínicos. Dada a alta capacidade de diferenciar tecidos e coletar informações bioquímicas, o espectro de aplicações se estende a todas as partes do corpo humano e explora aspectos
anatômicos e funcionais.
A física da Ressonância Magnética Nuclear (RMN) aplicada à formação de imagens é complexa e abrangente, uma vez que tópicos como eletromagnetismo, supercondutividade e processamento de sinais têm de ser abordados em conjunto para o entendimento deste método. Esta revisão tem por objetivo explorar de forma
introdutória e simplificada a física da imagem por ressonância magnética e demonstrar equipamentos, mecanismos e aplicações da RM, servindo como texto de apoio para o aprofundamento do assunto.

## Frequência de Larmor:

No caso do hidrogênio:

$ \lambda = 42.58 mh z /tesla $

Na RM clínica: $0.5 - 1.5 Tesla$
(EXPLICAR MELHOR SOBRE OS MÉTODOS DE NEUROESTIMULAÇÃO, EQUIPAMENTOS 3T, 7T E 9T)

(CARREGAR GIF ANIMADO DOS SPINS)

(GRADIENTE DE CAMPO)


Para ler os arquivos nift e analyze, precisamos utilizar a biblioteca "AnalyzeFMRI".

```{r, echo = FALSE, message = FALSE}
library(tidyverse)
```

```{r, cache=FALSE, message = FALSE, warning = FALSE}
#Instalar biblioteca para ler arquivos nifti e analyze
#install.packages("AnalyzeFMRI")
#Carrega biblioteca
require(AnalyzeFMRI)
```

```{r}
#leitura da imagem no arquivo nifti
volume = f.read.volume("ch2.nii")
```

```{r}
# Verificar a dimensão dos dados
dim(volume)
```

Fazer figuras desta imagem de ressonância, identificamos pelo eixo X, Y e Z e fixamos conforme a referência que queremos ( sagital, coronal, axial)

```{r, results = 'hide'}
# Imagem AXIAL na secção z= 90, deixando x e y livres:
# as.data.frame exibe menos poluido.
volume[,,90,1]
```

```{r}
image(volume[,,90,1])
```

Alterando para uma escala de cinza:

```{r}
image(volume[,,90,1], col = gray((1:50)/50))
```
(é possível verificar o caldado, ventrículo, giro fusiforme)

Para visualizar no ângulo sagital: 
```{r}
#Imagem SAGITAL na fatia x=100, deixo o y e z livres
image(volume[100,,,1],col=gray((1:50)/50))
```

Para visualizar no coronal:

```{r}
#Imagem Coronal na fatia y=100
image(volume[,100,,1], col = gray((1:50)/50))
```

Nota: Não é possível identificar facilmente se o lado é esquerdo ou direito. Depende se a notação da imagem coletada é radiológica ou neurológica.

Olhando as coordenadas em voxel (o parâmetro pode ter o primeiro argumento como um intervalo, depende da análise).

```{r}
#Colocar zero nas coordenadas x=100,y=100,z=150 (voxels)
volume[100,100,150,1]=0
```
